臺灣臺東地方法院民事判決　　　　　　　 93年度訴字第118號
原　　　告　乙○○
訴訟代理人　甲○○
被　　　告　丙○○
上列當事人間請求損害賠償事件，本院於民國96年3月22日言詞
辯論終結，判決如下：
    主      文
被告應給付原告新臺幣貳拾貳萬捌仟柒佰肆拾元，及自民國九十
三年九月十四日起至清償日止，按年息百分之五計算之利息。
原告其餘之訴駁回。
第一審訴訟費用新臺幣參萬壹仟伍佰元由被告負擔百分之二十九
，餘由原告負擔。
本判決第一項得假執行。
    事實及理由
壹、程序方面：
    按訴狀送達後，原告不得將原訴變更或追加他訴，但擴張或
    減縮應受判決事項之聲明者，不在此限。民事訴訟法第255
    條第1項第3款定有明文。本件原告原起訴請求被告給付原告
    新臺幣（下同）594,500元，及自起訴狀繕本送達翌日起至
    清償日止，按年息5%計算之法定遲延利息。嗣於於96年3月2
    2日言詞辯論期日擴張訴之聲明為778,740元，及自93年9月1
    4日起至清償日止，按年息5%計算之利息。原告擴張應受判
    決事項之聲明，揆之前揭規定，自應准許。
貳、實體方面：
一、原告起訴主張：其於民國91年8月25日晚8點20分，駕駛車牌
    號碼WT-0656小客車，在臺東市○○路○段745號前等待紅燈
    交通號誌變換時，因被告未注意車前狀況及疏於保持行車安
    全距離，而由後方撞及原告所駕駛前開小客車，致原告受有
    頸脊髓之傷害，經送醫治療仍無法痊癒，須長期復健。被告
    應負侵權行為損害賠償責任。爰依民法第184條第1項前段、
    第191條之2、第193條第1項、第195條及第196條之規定，請
    求被告賠償下述損害：(一)醫療費用：26,740元。(二)精神慰撫
    金：75萬元。(三)汽車修理費：2,000元。並聲明求為判決：
    被告應給付原告778,740元，及自93年9月4日起至清償日止
    ，按年息5%計算之利息。
二、被告則以：其因本件交通事故，經臺灣臺東地方法院檢察署
    檢察官分別以92年度偵字第1047號、93年度偵續字第1號、9
    3年度偵續1字第3號為不起訴處分，復經臺灣高等法院花蓮
    分院檢察署以93年度上聲議字第189號駁回原告聲請確定，
    原告聲請交付審判亦遭本院以94年度聲判字第1號裁定駁回
    確定。被告對本件交通事故之發生並無過失，無庸對原告負
    損害賠償之責任。況訴外人即肇事者周黃文昌已與原告達成
    和解，且賠償38萬元，原告所受之損害，應已受上開之理賠
    而滿足，無再向被告求償之理等語，資為抗辯。並聲明求為
    判決：駁回原告之訴。
三、本件經本院整理不爭執事項如下（見本院卷第265至267頁、
    297頁）：
  (一)本件交通事故經臺灣臺東地方法院檢察署送臺灣省花東區車
    輛行車事故委員會鑑定結果認：「一如張小客車先撞及郭車
    ，周黃車再第二次撞及，則：(一)第一階段：張進興於夜間駕
    駛自小客車行經管制號誌之交岔路口，未注意車前狀況，保
    持行車安全距離，衍生連環事故，為肇事原因；丙○○、乙
    ○○分別駕駛自小客車均無肇事因素。(二)第二階段：周黃文
    昌於夜間駕駛自小客車行經行車管制號誌之交岔路口，未注
    意車前狀況，保持行車安全距離，撞及張車，為肇事原因；
    張進興駕駛自小客車無肇事因素。二如張小客車未撞及郭車
    ，則：(一)周黃文昌於夜間駕駛自小客車行經行車管制號誌之
    交岔路口，未注意車前狀況，保持行車安全距離，衍生連環
    事故，為肇事原因。(二)張進興、丙○○、乙○○分別駕駛自
    小客車無肇事因素。」臺灣臺東地方法院檢察署送臺灣省車
    輛行車事故覆議鑑定委員會鑑定結果，認：「照原鑑定意見
    」。臺灣臺東地方法院檢察署再送臺灣省車輛行車事故覆議
    鑑定委員會鑑定結果，仍認：「因無新證據，仍應維持原覆
    議意見。」本院送請國立成功大學交通管理系「肇事分析與
    諮詢中心」鑑定結果，認：「A1.乙○○WT-0656號自小客車
    車損及其所受傷害，肇事責任比例為：丙○○-100%（未注
    意前方號誌變化伴隨前方車輛停車，導致追撞前車）」。乙
    ○○-0%（依法行駛停車）。A2.第二階段連環車禍，肇事責
    任比例為：周黃文昌-100%（未注意前方號誌變化伴隨前方
    車輛停車，導致追撞前車），為張進興車尾、車頭損壞、郭
    聿車尾損壞之肇事原因。張進興-0%（依法正常行駛）。丙
    ○○-0%（在第二階段撞擊中屬於被追撞車輛）。原告向臺
    灣臺東地方法院檢察署提出過失傷害告訴，經臺灣臺東地方
    法院檢察署檢察官分別以92年度偵字第1047號、93年度偵續
    字第1號、93年度偵續1字第3號為不起訴處分，臺灣高等法
    院花蓮分院檢察署以93年度上聲議字第189號駁回確定，原
    告聲請交付審判亦遭本院以94年度聲判字第1號裁定駁回確
    定。
  (二)原告因頸部挫傷、疑頸脊髓損傷於91年8月25日入馬偕紀念
    醫院臺東分院急診治療；復於91年8月26日因頸脊髓損傷急
    診入長庚紀念醫院高雄分院急診治療，雙手手麻，於91年8
    月29日出院；復因頸脊髓損傷後遺症、頭暈、雙手麻於92年
    1月9日至4月24日前往財團法人臺東基督教醫院門診檢查物
    理治療，須持續積極復健；復因疑似頸神經根病變（右側）
    於92年9月30日至財團法人臺東基督教醫院門診復健治療，
    每次1小時，每週3次，療程6週。自92年1月9日至92年11月
    18 日在財團法人臺東基督教醫院共復健治療43次。
  (三)原告係成功大學畢業，現為臺東縣大王國小教師，已婚，有
    2位子女，每月收入約5萬元。被告為中山大學電機研究所畢
    業，現為臺東高級農工職業學校教師，已婚，有2位子女，
    每月收入約5萬多元。
  (四)原告稅務電子閘門財產所得調件明細表記載1.92年度有利息
    所得多筆，給付總額為20,122元；有汽車1輛，財產總額為0
    元。2.93年度有利息所得多筆，給付總額為20,510元；有汽
    車1輛，財產總額為0元。3.94年度有利息所得多筆，給付總
    額為16,070元；有汽車1輛，財產總額為0元。被告稅務電子
    閘門財產所得調件明細表記載1.92年度有股利憑單、薪資所
    得等多筆，給付總額為851,634元；有投資3筆，財產總額為
    178,35 0元。2.93年度有股利憑單、薪資所得等多筆，給付
    總額為834,694元；有投資2筆，財產總額為164,010元。3.
    94年度有薪資所得1筆，給付總額為897,955元；有投資2筆
    ，財產總額為164,010元。
  (五)訴外人張進興、周黃文昌與原告於92年5月14日就原告因本
    件交通事故所受之損害在臺東縣臺東市調解委員會成立調解
    ，原告同意不向張進興求償，周黃文昌已賠償原告38萬元。
  (六)WT-0656小客車因本件交通事故受損修理費用（扣除折舊部
    分）為2,000元。
  (七)原告因本件交通事故受傷支出必要之醫療費用26,740元。
四、得心證之理由：
    本件主要之爭點，在於(一)被告就本件交通事故有無過失？(二)
    原告請求慰撫金75萬元金額是否過高？(三)原告與張進興、周
    黃文昌成立調解，是否影響原告請求被告賠償之金額？1.被
    告與張進興、周黃文昌3人是否共同侵權行為人？2.原告免
    除張進興之賠償金額並受領黃文昌給付之賠償金額是否應予
    扣除？
  (一)被告就本件交通事故有無過失？
  1.按因故意或過失，不法侵害他人之權利者，負損害賠償責任
    。汽車、機車或其他非依軌道行駛之動力車輛，在使用中加
    損害於他人者，駕駛人應賠償因此所生之損害。但於防止損
    害之發生，已盡相當之注意者，不在此限。不法侵害他人之
    身體或健康者，對於被害人因此喪失或減少勞動能力或增加
    生活上之需要時，應負損害賠償責任。不法侵害他人之身體
    、健康、名譽、自由、信用、隱私、貞操，或不法侵害其他
    人格法益而情節重大者，被害人雖非財產上之損害，亦得請
    求賠償相當之金額。不法毀損他人之物者，被害人得請求賠
    償其物因毀損所減少之價額。民法第184條第1項前段、第19
    1條之2、第193條第1項、第195條及第196條分別定有明文。
    第按汽車行駛時，駕駛人應注意車前狀況及兩車併行之間隔
    ，並隨時採取必要之安全措施。道路交通安全規則第94條第
    3項定有明文。
  2.經查，本件車禍發生前，原告係在等待紅燈變換，屬於停止
    狀態，另肇事地點共有4輛車，依序為原告、被告、張進興
    及周黃文昌所駕駛之小客車，此為兩造所自承，且經本院調
    取相關偵查卷宗核閱屬實，應堪信為真實。復由道路交通事
    故調查報告表及現場照片觀之，事故後被告、張進興與周黃
    文3輛車撞及連接在一起，原告所駕駛之小客車則與前開3輛
    車分離，又張進興駕駛之車輛（車重1.005公噸）車尾遭周
    黃文昌所駕駛車輛（車重1.34噸）之車頭撞擊受損並未明顯
    凹入，然而兩車之車頭與車尾卻連在一起。由碰撞力學說明
    ，較重的車撞及較輕的車，較輕的車會被較重的車推著往前
    走，直到周黃文昌剎車先作用後，張進興所駕駛較輕的前車
    才會往前脫離周黃文昌所駕駛之後車，或者是張進興所駕駛
    較輕的前車往前又撞到被告所駕駛之車輛，此時因被告與張
    進興所駕駛車輛之總重較周黃文昌所駕駛車輛之車重重，周
    黃文昌所駕駛之車輛便會急速減速停下，另由照片顯示張進
    興所駕駛之車輛撞及被告所駕駛之車輛後，被告車輛之車燈
    都沒有損害等情以觀，足認張進興撞及被告時，動能已經非
    常低，而本件3車發生連環撞及時之車速已經非常低，且整
    個碰撞過程，越往後，速度越低，車損結果會越輕微。第查
    ，原告所駕駛之車輛後車箱蓋凹損等情，為原告所陳稱，且
    張進興於警詢亦為此之陳述（見警卷第23頁背面），亦堪信
    為真實。倘原告所駕駛之車輛確實係因被告遭後方車輛追撞
    所致，何以被告所駕駛之車輛車損情況尚屬輕微，而原告車
    輛卻產生後車箱蓋凹損狀態，此與前述之碰撞力學不符，顯
    見原告所受損害並非係由周黃文昌追撞所致。另由張進興於
    警詢中陳稱：當天伊與被告所駕駛之前車距離1個車身長，
    至肇事地點時，因被告突然急剎，伊看到亦跟著踩剎車，當
    時並未撞及被告，是第4輛因剎車不及撞到伊車子，伊才撞
    到被告等語（見警卷第24頁）；周黃文昌於警詢陳述：伊與
    張進興之距離約1部車身距離，因當時車速均不快，看見張
    進興剎車燈亮時，即跟著踩剎車等語可知（見警卷第1頁背
    面），足見被告確實有緊急剎車，張進興見狀方跟著踩剎車
    之情形。綜此，可認原告係於等待紅燈變換之停止狀態時，
    因被告未注意車前狀況，突然急踩剎車，方撞及原告所駕駛
    之車輛。參以本件經本院送請國立成功大學交通管理系鑑定
    之結果亦同認：「A1.乙○○WT-0656號自小客車車損及其所
    受傷害，肇事責任比例為：丙○○-100%（未注意前方號誌
    變化伴隨前方車輛停車，導致追撞前車）乙○○-0%（依法
    行駛停車）。A2.第二階段連環車禍，肇事責任比例為：周
    黃文昌-100%（未注意前方號誌變化伴隨前方車輛停車，導
    致追撞前車），為張進興車尾、車頭損壞、郭聿車尾損壞之
    肇事原因。張進興-0%（依法正常行駛）。丙○○-0%（在第
    二階段撞擊中屬於被追撞車輛）」，有財團法人成大研究發
    展基金會於95年10月18日以成大研基建字第09502607號函檢
    附鑑定意見書1件（見本院卷第174至196頁）附卷可稽，則
    被告對於本件車禍之發生有過失。從而，被告過失不法侵害
    原告之身體、健康，其對於原告因而所受之損害，自應依前
    揭規定，負損害賠償責任。
  3.被告雖以本件交通事故經臺灣臺東地方法院檢察署送臺灣省
    花東區車輛行車事故委員會及臺灣省車輛行車事故覆議鑑定
    委員會鑑定結果，均認其非肇事原因，但觀其鑑定內容僅簡
    要載稱：丙○○駕駛自小客車無肇事因素，而未載明其認定
    之理由及依據，反觀國立成功大學交通管理系之鑑定報告則
    詳細勾稽相關證人於警詢及偵查中之陳述及現場所留客觀跡
    證，從力學角度重建肇事經過，並說明何以與臺灣省花東區
    車輛行車事故委員會及臺灣省車輛行車事故覆議鑑定委員會
    鑑定結果不同，復於鑑定人結文上簽名擔保所鑑定之意見屬
    實，其鑑定結果自較臺灣省花東區車輛行車事故委員會及臺
    灣省車輛行車事故覆議鑑定委員會之鑑定結果可信，從而，
    被告徒以臺灣省車輛行事故覆議鑑定委員會並未推翻原鑑定
    意見，辯稱其無過失，並不可採。
  (二)原告請求被告賠償之項目及數額，應否准許，分述如下：
  1.醫療費用部分：
    原告主張其因前開傷害，經赴馬偕紀念醫院臺東分院、長庚
    紀念醫院高雄分院、財團法人臺東基督教醫院及行政院衛生
    署臺東醫院治療後，支付必要之醫療費用26,740元等情，業
    據其提出之長庚紀念醫院高雄分院醫療費用明細表及醫療費
    用收據影本（見本院卷第83至84頁）、財團法人臺東基督教
    醫院醫療費用繳費收據影本（見本院卷第85至98頁）、馬偕
    紀念醫院臺東分院醫療費用繳費證明影本（見本院卷第99至
    103頁）及行政院衛生署臺東醫院門診費用證明書影本（見
    本院卷第104頁）等為證，復為被告所不爭執，堪信為真。
    從而，原告請求被告賠償支出必要之醫療費用26,740元，洵
    屬正當，應予准許。
  2.修理費用部分：
    原告主張其所有之WT-0656小客車因本件交通事故受損修理
    費用（扣除折舊部分）為2,000元等情，業據其提出盛華汽
    車專業板金修護工作單1紙附卷可按，被告對此亦不爭執，
    是原告此部分之請求自屬有據，應予准許。
  3.慰撫金部分：
    按慰藉金之賠償須以人格權遭遇侵害，使精神上受有痛苦為
    必要，其核給之標準固與財產上損害之計算不同，然非不可
    斟酌雙方身分資力與加害程度，及其他各種情形核定相當之
    數額；又以人格權遭遇侵害，受有精神上之痛苦，而請求慰
    藉金之賠償，其核給之標準，須斟酌雙方之身分、資力與加
    害程度及其他各種情形核定相當之數額。且所謂「相當」，
    應以實際加害情形、被害人之身分、地位與加害人之經濟情
    況等關係定之。最高法院51年臺上字第223號判例、86年度
    臺上字第3537號判決要旨可資參照。本院審酌被告未注意車
    前狀況，致撞傷原告。原告係成功大學畢業，現為臺東縣大
    王國小教師，已婚，育有2位子女，每月收入約5萬元，其92
    年度有利息所得多筆，給付總額為20,122元，另有汽車1輛
    ，財產總額為0元；93年度有利息所得多筆，給付總額為20,
    510元，有汽車1輛，財產總額為0元；94年度有利息所得多
    筆，給付總額為16,070元，汽車1輛，財產總額為0元（見本
    院卷第269頁至278頁稅務電子閘門財產所得調件明細表）。
    被告為中山大學電機研究所畢業，現為臺東高級農工職業學
    校教師，已婚，育有2位子女，每月收入約5萬元，其92年度
    有股利憑單、薪資所得等多筆，給付總額為851,634元，有
    投資3筆，財產總額為178,350元；93年度有股利憑單、薪資
    所得等多筆，給付總額為834,694元，有投資2筆，財產總額
    為16 4,010元；94年度有薪資所得1筆，給付總額為897,955
    元，有投資2筆，財產總額為164,010元（見本院卷第115至1
    16頁、第279至291頁稅務電子閘門財產所得調件明細表）。
    又原告因本件事故受傷多次前往醫院治療，且復健多次，精
    神、肉體所受痛苦非輕。本院審酌兩造之身份、資力與加害
    程度及上述各種情形，認原告請求75萬元之慰撫金，稍嫌過
    高，應予核減為20萬元。原告逾此部分之請求，核屬無據，
    不應准許。綜上所述，原告所受損害為228,740元（26,740
    ＋2,000＋200,000＝228,740）。
  4.又按遲延之債務，以支付金錢為標的者，債權人得請求依法
    定利率計算之遲延利息；又給付無確定期限者，債務人於債
    權人得請求給付時，經其催告而未為給付，自受催告時起，
    負遲延責任，其經債權人起訴而送達訴狀者，與催告有同一
    之效力，民法第233條第1項前段及第229條第2項分別定有明
    文。從而，原告依侵權行為損害賠償之法律關係，請求被告
    給付228,740元，及自起訴狀繕本送達被告之翌日即93年9月
    14日起至清償日止，按年息5%計算之法定遲延利息，為有理
    由，應予准許。逾此範圍之請求，即屬無據，應予駁回。
  (三)原告與張進興、周黃文昌成立調解，是否影響原告請求被告
    賠償之金額？1.被告與張進興、周黃文昌3人是否共同侵權
    行為人？2.原告免除張進興之賠償金額並受領黃文昌給付之
    賠償金額是否應予扣除？
  1.末按數人共同不法侵害他人之權利者，連帶負損害賠償責任
    ；不能知其中孰為加害人者，亦同。民法第185條第1項定有
    明文。本件車禍發生之原因為被告未注意車前狀況致追撞已
    停車等紅燈原告所駕駛之WT-0656號小客車車尾，為第1階段
    之肇事原因，周黃文昌駕駛7S-2812號小客車疏未注意車前
    狀況，追撞前方張進興駕駛之N9-4176號小客車再追撞已發
    生第1階段撞擊之被告小客車，為第2階段連環車禍肇事原因
    ，但未再推擠原告上開小客車，原告受傷與第2階段連環車
    禍無涉等情，此有國立成功大學交通管理系前開鑑定之意見
    ：「因為第一階段丙○○WR-2688號自小客車撞擊乙○○駕
    駛之WT-0656號自小客車車尾，撞擊後兩車分離，致第二階
    段連環車禍向前推擠時，並未再撞擊乙○○及其所駕駛之
    WT-0656號自小客車，因此乙○○及其所駕駛之WT-0656號自
    小客車所受之傷害與周黃文昌疏忽所造成的第二階段車禍無
    關。」，亦有前揭之鑑定意見書（見本院卷第16頁）附卷可
    參，則本件兩造與張進興、周黃文昌所發生之車禍可分為兩
    階段，第2階段連環車禍與造成原告受傷及車損之第1階段無
    關，從而張進興、周黃文昌對於原告損害之發生，並非是共
    同侵權行為人，揆諸上述規定，自無須與被告連帶負損害賠
    償責任。
  2.張進興、周黃文昌與原告於92年5月14日就原告因本件交通
    事故所受之損害在臺東縣臺東市調解委員會成立調解，原告
    同意不向張進興求償，周黃文昌已賠償原告38萬元之事實，
    為兩造所不爭執，自信為真實。被告雖辯稱：原告免除張進
    興之賠償金額並受領黃文昌給付之賠償金額應予扣除云云。
    惟被告與張進興、周黃文昌，並非係共同侵權行為人，其等
    不負連帶損害賠償責任，已於前述，被告自須就原告所受之
    損害單獨負賠償責任，是被告上開辯解，洵屬無據，不足為
    採。
五、本件事證已臻明確，兩造其餘之攻擊防禦方法，核與判決之
 　 基礎無影響，毋庸一一論述，併此敘明。
六、按所命給付之金額未逾50萬元之判決，法院應依職權宣告假
    執行。民事訴訟法第389條第1項第5款定有明文。本件原告
    勝訴部分未逾50萬元，自應依上揭法條規定，依職權宣告假
    執行。
七、據上論結，本件原告之訴為一部有理由，一部無理由，依民
    事訴訟法第79條、第389條第1項第5款，判決如主文。
中　　華　　民　　國　　96　　年　　4 　　月　　9 　　日
                  民事庭審判長法  官 楊智勝
                              法  官 林恒祺
                              法  官 連雅婷
以上正本係照原本作成
如對本判決上訴，須於判決送達後20日內向本院提出上訴狀
中　　華　　民　　國　　96　　年　　4 　　月　　10　　日
                              書記官 許瑞權
